【裁判字號】    96,交上易,386
【裁判日期】    970130
【裁判案由】    過失傷害
【裁判全文】
臺灣高等法院刑事判決               96年度交上易字第386號
上  訴  人  臺灣臺北地方法院檢察署檢察官
上  訴  人
即  被  告  丙○○
上列上訴人因被告過失傷害案件，不服臺灣臺北地方法院96年度
交易字第296號，中華民國96年11月5日第一審判決（起訴案號：
臺灣臺北地方法院檢察署96年度偵緝字第841號），提起上訴，
本院判決如下：
    主  文
上訴駁回。
    事  實
一、丙○○於民國95年8月12日晚間11時30分許，駕駛車牌號碼
    3W-2192號自用小客車，沿臺北市○○區○○街46巷道（速
    限40公里／小時），由北往南方向行駛，途經臺北市○○區
    ○○街46巷與長春路交岔路口時，原應注意汽車駕駛人行經
    交岔路口時，支線道車應禮讓幹線道車先行，且在劃有黃網
    線之交岔路口不得臨停妨礙幹道車輛通行，而當時天氣晴，
    該處為夜間有照明之乾燥柏油路面，客觀上尚無不能注意之
    情事，竟疏未注意，因有意左轉長春路，而未禮讓已在長春
    路（速限50公里／小時）之幹線道車先行。適有甲○○駕駛
    車牌號碼CYU-369號重型機車、搭載乙○○，沿臺北市○○
    區○○路由東向西方向行駛，通過前開路口時，機車之右側
    車身遂與丙○○所駕駛車輛之左前車頭相擦撞，導致甲○○
    、乙○○人車失去平衡倒地，甲○○因而受有右手肘、右大
    腿、右膝、右小腿多處擦傷；乙○○亦因而受有右膝擦傷、
    右小腿挫傷、前脛骨多處挫擦傷合併蜂窩性組織炎等傷害。
    經甲○○撥打電話報警，臺北市政府警察局交通警察大隊松
    山分隊警員到場處理，丙○○於有偵查權限之警員未發覺犯
    罪人前，即向之表明其係發生交通事故之肇事駕駛人，自首
    進而受裁判。
二、案經甲○○、乙○○訴請臺北市政府警察局松山分局報告臺
    灣臺北地方法院檢察署檢察官偵查起訴。
    理  由
壹、程序部分：
    本院下列認定事實所引用之證據，並無證據證明係公務員違
    背法定程序所取得，且據被告於準備程序迄審判期日之供述
    ，對本院提示之卷證之證據證明力雖表爭執，卻未對證據能
    力爭執，又卷內文書證據亦無刑事訴訟法第159之4之顯有不
    可信之情況與不得作為證據之情形，依刑事訴訟法第159條
    至第159條之5規定，認下列引用之證據均有證據能力，先予
    敘明。
貳、實體部分：
一、訊據被告丙○○固不否認於前揭時、地，與告訴人等發生交
    通意外事故，惟矢口否認有何檢察官所指之過失傷害犯行，
    辯稱：伊係被撞，伊駕車從停止線出來前明明看沒有車，才
    駛至黃格區，再續行進入幹道的另一方，伊有義務讓幹道車
    先行，所以伊停車在那邊，係完全符合交通規則，另外，車
    道開來的車，伊也要判斷安全才駕駛，鑑定書判斷伊不能停
    在黃線區，要趕快開車離開，係這樣子嗎？又告訴人甲○○
    指稱騎乘機車之時速為3、40公里，告訴人機車超過伊可以
    注意、能注意之範圍；反之，告訴人甲○○有看到伊車，也
    有煞車，路面上有煞車痕，並往伊行進方向閃車，告訴人甲○○未保持安全距離，又煞車停到伊車前，鑑定報告對此置
    之不理；伊認晚間應行駛於慢車道，至無交通號誌處需減速
    ，告訴人甲○○雖稱機車時速3、40公里，卻行駛於快車道
    ，伊懷疑告訴人甲○○未說出正確時速，認告訴人等有飆車
    嫌疑；依現場煞車痕，告訴人甲○○於高速行駛中，因見前
    方伊停之車輛，緊急剎車，致車身不穩，失控撞及伊車輛左
    前保險桿後倒地，自殘傷及自己與告訴人乙○○；伊從支道
    停止線處，查看右方直行車道無車，再慢行至肇事路口需3
    至5秒，告訴人車速為3、40公里，足證當時告訴人車輛距路
    口3、40公尺以上，不在伊視線範圍內，伊為禮讓右方直行
    車，已先暫停行為，亦非故意為之云云。
二、經查：
（一）被告丙○○於前揭時、地，駕駛3W-2192號自用小客車，
      與告訴人甲○○駕駛、搭載告訴人乙○○之CYU-369號重
      型機車發生擦撞之交通事故，致被告自小客車車頭左側保
      險桿擦痕，告訴人等當場人車倒地，機車（右側倒地）右
      側車身擦痕、後照鏡彎曲、引擎發不動。經告訴人甲○○
      報警到場處理，告訴人甲○○及被告均在場，並向承辦警
      員表明為發生交通事故之肇事駕駛人。告訴人等於同日經
      送至長庚紀念醫院臺北本院急診，經醫師初步診療結果：
      告訴人甲○○受有右手肘、右大腿、右膝、右小腿多處擦
      傷；告訴人乙○○受有右膝擦傷、右小腿挫傷之傷害。告
      訴人乙○○於翌（13）日至大直診所複診結果認：車禍，
      右膝、前脛骨多處挫傷合併蜂窩性組織炎之傷害等情，除
      經告訴人等於警詢時指訴、於偵查中以證人身分結證在卷
      外，並有診斷證明書三紙、交通事故照片九幀、臺北市政
      府警察局松山分局交通分隊道路交通事故補充資料表、臺
      北市○○○○○道路交通事故肇事人自首情形紀錄表一紙
      可按，應可認定。
（二）被告雖辯稱本件交通事故，伊無過失云云。按在未設有行
      車管制號誌路口，視需要劃設之網狀線，用以告示車輛駕
      駛人禁止在設置本標線之範圍內臨時停車，防止交通阻塞
      。本標線為黃色。外圍線寬20公分，內線依行車方向成45
      度傾斜，線寬10公分，斜線間隔1至5公尺，道路交通標誌
      標線號誌設置規則第173條第1項第2款、第2項定有明文，
      依規定車輛不得在交岔路口臨時停車。又慶城街46巷北向
      南於進入路口前劃有「停」標誌，可知慶城街46巷路段為
      支線道，告訴人甲○○駕車之長春路為幹道線。是被告駕
      車進入路口前，應先確認左側無來車，在安全無虞狀況下
      ，方可進入路口，且不得在劃有黃網線之交岔路口臨停。
      另長春路口內側車道未劃設「禁行機車」標誌，告訴人甲○○得駕車行駛內側車道，合先敘明。又原審前已函請臺
      北市車輛行車事故鑑定委員會對本件交通事故進行過失鑑
      定，臺北市車輛行車事故鑑定委員會參酌被告、告訴人等
      歷次陳述及訪談紀錄，及卷附之交通事故現場圖、照片等
      ，經現場勘查後認為：參照機車輪胎煞車滑痕僅約0.9公
      尺、機車倒地、煞車痕二者位置相接近，且在被告車前處
      ，碰撞剎那間雙方車速均不快並即煞車，告訴人甲○○自
      承車速30至40公里／小時，應為肇事前之車速，可知告訴
      人甲○○駕車行經肇事路口應有減速之操作，而被告最終
      停車位置之車身已影響東向西車輛正常行駛，告訴人於反
      應不及狀況下發生碰撞，推論被告駕車有「支線車未讓幹
      道車先行」之情形，為本件事故肇事原因，告訴人甲○○
      駕車則無肇事原因等語，有該委員會96年7月12日北鑑審
      字第09630231100號函檢送行車事故鑑定意見書一份（見
      原審卷第84至87頁）附卷可按，足認被告於本件交通事故
      之發生確有過失。
（三）原審復徵詢被告、檢察官之意見後，函請臺北市政府交通
      局為本件交通事故之覆議，結果亦認：按汽車行至無號誌
      之交岔路口，支線道車應暫停讓幹道車先行。而慶城街46
      巷北向南臨長安路口劃設有「停」標誌，顯示肇事路段已
      有幹支道區○○○○路（即告訴人甲○○行駛路段）應為
      幹道，慶城街46巷（即被告駕車路段）為支道，被告駕車
      行至肇事處欲左轉行駛前，應在不妨礙長春路東向西幹道
      車通行處暫停觀察長春路來往車輛動態，確為安全時始可
      續行。依照片所示肇事路口劃設有網狀線，禁止車輛臨停
      ，被告縱肇事前於路口網狀線區暫停觀察來車，亦屬違規
      妨礙幹道車通行。被告駕車於支線道而未讓幹道車先行，
      為肇事原因，告訴人甲○○駕車為幹道車有優先路權，無
      肇事因素等語，有該局同年9月6日北市交5字第096341626
      00號函檢送臺北市車輛行車事故鑑定覆議委員會鑑定覆議
      意見書一份（見原審卷第108至110頁）存卷可表，更徵被
      告於本件交通事故之發生應負過失之責，至為明確。
（四）被告雖以：伊從支道停止線看左方無車，慢行起動至撞擊
      位置，需三至五秒，告訴人等行車時速30至40公里，依經
      驗法則，肇事車會低報車速，證明告訴人等之車離路口30
      至40公尺以上，非伊視線範圍內云云，質疑鑑定報告；且
      伊看左方無來車始駛出支道停等線，是其已有禮讓幹道車
      先行，不應認伊有違規，反是告訴人未注意車前狀況亦未
      保持安全距離，撞上伊車，造成伊損害云云。惟依據警繪
      之機車輪胎煞車滑痕長度及相對位置，可推論碰撞剎那，
      雙方車速均不快並即煞車，撞擊時告訴人車速未及30至40
      公里／小時等情，業經臺北市車輛行車事故鑑定委員會鑑
      定意見書敘明在卷。徵之告訴人甲○○於偵查中以證人身
      分結證稱：伊看到被告車頭突出長春路上一點點，伊看到
      後稍微往左行駛，伊想被告應該有看到，會讓伊（先行）
      ，但等伊騎到被告前，被告將伊撞倒等語（見96年度偵緝
      字第841號偵查卷第25頁），及告訴人乙○○於偵查中以
      證人身分結證稱：伊看到被告車子出來，停留在路口，伊
      等機車稍微減速，被告似乎沒前進意思，等伊等繼續騎至
      巷口，快到被告車前，被告突然加油，似乎要左轉，伊等
      煞車不及相撞等語（見96年度偵字第101號偵查卷第42頁
      ），堪認被告確曾停等欲讓幹道車先行，然以當時被告
      所處停等線之位置，應無法看見長春路（幹道）上之路況
      全貌，申言之，於支線停等線並無法看見自左方來之幹道
      車輛及其速度，進而於支道停等線時完成確認左方無來車
      始進入路口之注意義務，是被告辯稱伊於支道停等線時已
      禮讓幹道車云云，實不可採。承上，由於被告於支道停等
      線上並無法窺見幹道上之路況全貌，則被告駕車向路口續
      行，進入黃網線區之始，仍應注意左方來車並禮讓之，然
      依上開告訴人之證述，自被告駕車駛入交叉路口與告訴人
      等騎乘之兩車間，應無視覺障礙，惟被告未盡禮讓告訴人
      等騎乘之幹道車先行之注意義務，且冒然進入黃網狀路口
      並臨停阻礙幹道車通行，使告訴人閃避不及，發生此車禍
      ，是難認告訴人有何肇事責任，而被告辯稱告訴人未注意
      車前狀況亦未保持安全距離及告訴人等之車離路口30至40
      公尺以上，非伊視線範圍內云云，實係卸責之詞，難以採
      信。至雖告訴人騎乘之幹道車因閃避不及與被告之車發生
      撞擊，亦無礙於被告過失傷害犯行之成立，附此敘明。
（五）告訴人等因本件交通事故意外，隨即送醫，分別經醫生診
      治受有前揭傷害，是以，告訴人等受傷害之結果，與被告
      之過失駕駛行為，自有相當因果關係。被告辯稱：診斷證
      明書未記載告訴人等之傷害由伊肇致；長庚醫院將告訴人
      乙○○之擦傷醫成蜂窩性組織炎云云，惟告訴人等所受之
      傷害究何人肇致，本非醫療人員專業，亦非診斷證明書應
      載事項，告訴人等係於車禍事故發生後隨即赴醫院急診、
      治療，時間緊接，期間亦無其他可能致告訴人等成傷之因
      素，告訴人等之受傷，顯與本件交通事故發生有涉。至被
      告空言指摘告訴人乙○○之蜂窩性組織炎係長庚醫院診療
      肇致，實屬無據，難以採信。
（六）此外，復有臺北市政府警察局交通警察大隊道路交通事故
      現場圖、松山分局交通分隊道路交通事故補充資料表各一
      紙、交通事故談話紀錄表二紙、道路交通事故調查報告表
      二紙在卷可佐。
（七）綜上，被告所辯，顯屬卸責之詞，無足可採。本案事證明
      確，被告過失傷害告訴人等之犯行，堪以認定，應依法論
      科。
三、核被告所為，係犯刑法第284條第1項前段之過失傷害罪。被
    告以一過失傷害犯行，致告訴人等均受有傷害，為想像競合
    犯，應依刑法第55條規定，從一重處斷。被告於肇事後，警
    方獲報到場處理時在場並承認為肇事駕駛人，有臺北市○○○○○道路交通事故肇事人自首情形紀錄表一紙在卷可按，
    被告係於警方未發覺肇事者前即自首，依刑法第62條前段規
    定，減輕其刑。原審經詳細調查，以被告罪證明確，適用上
    揭規定，並審酌被告因本件交通事故，造成告訴人等受傷程
    度，犯罪所生之危害，又自本案交通事故發生迄今已逾一年
    ，被告仍遲未與告訴人等達成民事上和解或賠償損害等一切
    情狀，量處有期徒刑四月，並諭知易科罰金之折算標準，復
    認被告符合中華民國九十六年罪犯減刑條例第2條第1項第3
    款規定減其宣告刑二分之一，並依同條例第9條規定，諭知
    減刑後易科罰金之折算標準，其認事用法及量刑，均無不合
    。公訴人上訴意旨，認被告既從未承認其涉有本案之犯行，
    自無依自首之規定，給予減輕其刑之必要，並指摘原判決量
    刑過輕；被告上訴意旨，仍執陳詞否認犯行，並指摘原審判
    決不當云云，均無理由，其上訴均應予駁回。
據上論斷，應依刑事訴訟法第368條，判決如主文。
本案經檢察官賴俊雄到庭執行職務。
中    華    民    國    97    年    1     月    30    日
                  刑事第十六庭審判長法  官  葉騰瑞
                                    法  官  王炳梁
                                    法  官  莊明彰
以上正本證明與原本無異。
不得上訴。
                                    書記官  吳金來
中    華    民    國    97    年    1     月    30    日
附錄：本案論罪科刑法條全文
中華民國刑法第284條
（過失傷害罪）
因過失傷害人者，處 6 月以下有期徒刑、拘役或 5 百元以下罰
金，致重傷者，處1年以下有期徒刑、拘役或5百元以下罰金。


司法院資訊處製作；財團法人民間司法改革基金會備份。
